【裁判字號】    90,訴,1664
【裁判日期】    901008
【裁判案由】    強制執行
【裁判全文】
高雄高等行政法院裁定                              九十年度訴字第一六六四號
    原      告  豐菖漁業股份有限公司
    代  表  人  甲○○○
    訴訟代理人  黃秋火會計師
    被      告  財政部高雄市國稅局
    代  表  人  鄭宗典局長
右當事人間因強制執行事件，原告不服財政部中華民國九十年六月二十二日台財訴字
第○八九○○七八四二七號訴願決定，提起行政訴訟。本院裁定如左︰
    主  文
原告之訴駁回。
訴訟費用由原告負擔。
    理  由
一、按提起訴願，以有行政處分之存在為前提要件；所謂行政處分者，係指行政主體
    ，基於職權，就具體事件，所為發生公法上法律效果之單方行政行為而言，至行
    政機關所為單純事實之敘述（或事實通知）或理由之說明，既不因該項敘述或說
    明而生何法律上之效果者，自非行政處分，人民即不得對之提起訴願，改制前最
    高行政法院四十四年度判字第十八號、六十二年度裁字第四十一號著有判例。
二、本件原告起訴意旨略以：原告八十七年度營利事業所得稅結算申報經被告核定，
    未准認列前五年虧損未扣除額之扣抵，核定補徵本稅新台幣（下同）一０、八０
    五、二四七元，經原告不服提起復查行政救濟在案。嗣被告於復查進行中另行依
    所得稅法第一百條之二規定核定補徵利息五八０、五六七元，並限民國（下同）
    八十九年六月十五日前繳納。雖該利息之計算並無違誤，但應屬補正本稅核定之
    疏誤而已，本稅既已提起行政救濟，補徵利息部分縱違「行政救濟不得為更不利
    變更限制」之法則，惟因將隨本稅之異動而修正，為免徒增訟源，遂未就補徵利
    息部分另提行政救濟。奈被告所屬鼓山稽徵所仍以原告未就利息部分提起行政救
    濟認已告確定，依稅捐稽徵法第三十九條規定，於八十九年九月十八日移送台灣
    高雄地方法院強制執行，原告不服，於八十九年十月十三日以其移送錯誤為由，
    向被告所屬鼓山稽徵所請求撤回強制執行之聲請，惟該鼓山稽徵所以八十九年十
    月二十一日財高國稅鼓徵字第八九００七０五三號函復略以系爭補徵加計之利息
    核定，既因原告未依法申請復查而告確定，應納利息於限繳期限屆滿三十日後原
    告亦未繳納，稽徵機關就之移送法院強制執行並無不合等語，否准原告之請求。
    原告遂對之提起訴願，然仍經財政部訴願決定以被告移送強制執行之行為及上開
    函復原告公文非屬行政處分予以不受理。然查，行政救濟中繳納稅額半數可暫緩
    移送法院強制執行，係指本稅而言，並不包括利息。相關利息之另行核定開徵係
    為稽徵作業疏誤，若只因納稅義務人對補徵利息未依法行政救濟而告確定，即予
    移送法院強制執行顯失公平。且本稅部份若經行政救濟平反，而利息部份於強制
    執行後再辦理退還，徒增困擾，故請求暫緩移送執行，自屬合法；又系爭強制執
    行之移送行為，係對移送執行要件之合致為法律上確認，同時發生執行程序開始
    之效果，影響義務人之權益，自具行政處分之性質，對之自得提起爭訟云云。
三、查，稅捐稽徵機關依稅捐稽徵法第三十九條規定，就納稅義務人逾期未繳稅捐移
    送法院強制執行之移送行為係屬程序行為，尚不生法律效果（改制前最高行政法
    院五十年度判字第四三號裁判參照），並非行政處分，原告自不得對之提起訴願
    。至原告所舉學者李建良、陳清秀先生認此移送行為具有行政處分性質之見解，
    要屬學術性之意見，本院尚不受其拘束。次查，被告所屬鼓山稽徵所雖以原處分
    卷附之八十九年十月二十一日財高國稅鼓徵字第八九００七０五三號函復原告以
    原移送行為並無不合，無從依原告八十九年十月十三日請求函，向台灣高雄地方
    法院撤回強制執行之聲請等語，核該函之性質，僅係單純之事實陳述及理由說明
    ，亦不生公法上法律效果，難認為訴願法上之行政處分，是故原告對之提起訴願
    ，亦非合法。從而，訴願決定認原告之訴願不合程序，予以不受理，揆諸首揭規
    定及判例意旨，即無違誤。原告復提起行政訴訟，自非合法，應予駁回。
四、末查，本件移送執行之行政行為，是否違反比例原則而有不應執行或應暫緩執行
    情事，應係原告於執行程序得否聲明異議範疇，尚非本件所得審究，又系爭加計
    之利息因原告未於法定期限提出復查，已告確定；縱其補徵之本稅部分，嗣後有
    因行政救濟結果更易，亦僅生該加計利息部分是否應予更正問題，仍難徒以另案
    補徵之本稅尚未確定為由，主張經另獨立發單補徵之利息毋庸如期繳納，此部分
    爭執雖不影響本件裁定基礎，仍併予指明。
五、據上論結，依行政訴訟法第一百零七條第一項第十款、第一百零四條、民事訴訟
    法第九十五條、第七十八條，裁定主文。
中      華      民      國      九十    年      十      月      八      日
                                高雄高等行政法院第二庭
                                            審判長法官  高 秀 真
                                            法      官  戴 見 草
                                            法      官  江 幸 垠
右為正本係照原本作成。
如不服本裁定，應於裁定送達後十日內以書狀明理由，經本院向最高行政法院提出
抗告（須按對造人數附具繕本）；並應預繳送達用掛號郵票六份（每份三十四元）。
中      華      民      國      九十    年      十      月      八      日
                                            法院書記官  李 建 霆


司法院資訊處製作；財團法人民間司法改革基金會備份。
